【裁判字號】    98,台上,6504
【裁判日期】    981105
【裁判案由】    殺人未遂等罪
【裁判全文】
最高法院刑事判決            九十八年度台上字第六五０四號
上  訴  人  甲○○
上列上訴人因殺人未遂等罪案件，不服台灣高等法院高雄分院中
華民國九十六年七月十三日第二審判決（九十六年度上訴字第七
四四號，起訴案號：台灣高雄地方法院檢察署九十三年度偵字第
六一四四、九九０三號），提起上訴，本院判決如下：
    主  文
上訴駁回。
    理  由
按刑事訴訟法第三百七十七條規定，上訴於第三審法院，非以判
決違背法令為理由，不得為之。是提起第三審上訴，應以原判決
違背法令為理由，係屬法定要件。如果上訴理由書狀並未依據卷
內訴訟資料，具體指摘原判決不適用何種法則或如何適用不當，
或所指摘原判決違法情事，顯與法律規定得為第三審上訴理由之
違法情形，不相適合時，均應認其上訴為違背法律上之程式，予
以駁回。本件上訴人甲○○上訴意旨略稱：(一)、證人林永義於原
審之證述，與證人陳文偉於審判期日經隔離訊問後，所稱陳文偉
與林溪田一同上樓，是林溪田開槍等詞完全相符，則上訴人在上
樓後，槍擊案已經發生，根本不可能是持槍開槍者。原審未傳喚
其他共同被告以調查到底是誰先上樓？上樓順序如何？另一名開
槍之人是否為林溪田？且在判決書內對林永義、陳文偉有利上訴
人之證述視而不見，亦未說明不採之理由。有應於審判期日調查
之證據未予調查及判決理由不備之違法。(二)、證人林俊霖於民國
九十三年四月一日警詢稱：他都是徒手打我，我用手抱頭擋，後
來聽見碰一聲肚子很痛，才知道被開槍就倒地，之後在暈眩中又
聽到幾聲槍聲，後來我就暈過去等語。林俊霖既然抱著頭又暈過
去，根本沒看到是誰開槍，其在警詢指認上訴人完全出於警方授
意所為，林俊霖於偵查之供述應無證據能力。原判決以該等證述
符合可信性而認有證據能力，違反證據法則。(三)、剝奪他人行動
自由部分：證人彭隆庭於偵查並未證稱上訴人有至大都會網咖，
上訴人至多亦敘及自己有至砂石場、汽車旅館，原判決未說明認
定上訴人至大都會網咖參與強押彭隆庭之理由。上訴人既無參與
殺人，何來動機要求彭隆庭頂罪？且原審對於上訴人與其他共同
正犯間有如何之謀議，行為如何分擔，均未於理由中詳述。陳文
偉自案發後即在押，與他人並無串供之可能，其於原審稱：「（
你們後來叫彭隆庭出來頂罪，是如何謀議？）我們沒有謀議，當
天是因為大家說事情是因彭隆庭而起，大家商議應該由當事者想
辦法解決」、「（你剛才說的大家指誰？）當場有去喝酒的人，
林溪田、謝榮駿、我、林盟順」等語，已明白指出上訴人並未參
與謀議，此為有利上訴人之證述，原判決未說明不採之理由，自
有理由不備之違法等語。
惟查證據之取捨、證據證明力之判斷，以及事實有無之認定，屬
事實審法院之職權，苟其取捨、判斷與認定，並不違背論理法則
及經驗法則，即不容任意指為違法，而執為適法之第三審上訴理
由。本件原審認定上訴人有原判決所載於九十三年一月十二日凌
晨二時許在高雄市○鎮區○○路與二聖路口，因一同飲酒之彭隆
庭與林俊霖口角，由上訴人持制式手槍朝林俊霖射擊，陳文偉則
持改造手槍朝林俊霖、證人沈玉君射擊，致林俊霖、沈玉君受傷
，經送醫倖免於死。嗣上訴人與陳文偉於槍擊事件後，研商認此
事係因彭隆庭而起，應由彭隆庭出面投案承擔罪名，乃於九十三
年一月十六日凌晨三時許，夥同證人林溪田、謝榮駿、林盟順等
人要求彭隆庭出面扛罪，彭隆庭拒絕後，陳文偉等人即將彭隆庭
強押上林盟順所駕駛之自小客車，並將彭隆庭強押至高雄市小港
區大坪頂，恐嚇毆打至彭隆庭表示同意投案為止之殺人未遂、剝
奪他人行動自由等犯行。係以該殺人未遂之事實，已據林俊霖、
沈玉君指述明確，且有傷害診斷證明書附卷足稽。上訴人雖否認
犯行，然證人鄭榮華證稱：警詢中說上訴人有在伊面前拉槍機等
語，係屬實在，槍應該是黑色，有看到上訴人拿槍及持槍去追被
害人等語，而扣案制式手槍經送內政部警政署刑事警察局鑑驗結
果，認具殺傷力，有鑑定書在卷可查。又剝奪他人行動自由之事
實，除據彭隆庭指訴明確，並有傷害診斷書在卷可憑，並據謝榮
駿、林盟順及林溪田等人坦承分持球棒或徒手毆打彭隆庭，上訴
人亦坦承載彭隆庭投案，故其所辯為卸責之詞，並不可採等證據
資料，予以綜合判斷，認上訴人犯行足堪認定。並以核上訴人所
為，係犯槍砲彈藥刀械管制條例第七條第四項之未經許可持有手
槍罪、第十二條第四項之未經許可持有子彈罪、修正前槍砲彈藥
刀械管制條例第十一條第四項未經許可持有其他可發射子彈具有
殺傷力之槍枝罪、及刑法第二百七十一條第二項、第一項之殺人
未遂罪、第三百零二條第一項剝奪他人行動自由罪。其所犯未經
許可持有上述槍枝及子彈之犯行，係同一行為所觸犯，依想像競
合犯規定，從一重以未經許可持有手槍罪處斷。其持手槍對林俊
霖、沈玉君射擊接續之殺人未遂犯行，亦係一行為所觸犯，應依
想像競合犯規定從一重處斷。所犯持有手槍、殺人未遂二罪，依
修正前刑法第五十五條牽連犯之規定，從一重以殺人未遂罪處斷
。所犯殺人未遂、妨害自由二罪應分論併罰，於法定刑內分別量
處有期徒刑五年六月、十月，並定應執行有期徒刑六年，及為相
關沒收之諭知。已詳敘其所憑證據及認定之理由，所為論斷，均
有卷存證據資料可資覆按。上訴意旨雖指摘原判決違法，然查林
永義於原審已經明確陳稱沒有看到誰開槍與拿槍等語，其所陳之
陳文偉與林溪田接著上（樓）去云云，自非有利上訴人之證據，
原判決就此未說明林永義證詞證明力之理由，於判決本旨亦無何
影響，上訴意旨執此指摘原判決有理由欠備等違法，並非合法之
上訴理由。本件殺人未遂部分，原審認定僅上訴人與陳文偉二人
為共同正犯，而陳文偉於原審已具結陳述甚詳，並由上訴人及其
辯護人行使詰問權，關於上樓順序已由上訴人於原審聲請之林永
義證述在卷，上訴意旨謂原審未傳喚其他共同被告調查云云，亦
非適法之上訴理由。原判決已詳敘林俊霖、沈玉君分別於警詢、
偵查、第一審當面指認開槍者為陳文偉與上訴人，且鄭榮華於偵
查、第一審亦稱：有看到上訴人拿槍及持槍去追被害人等語，則
原判決本於職權之行使，未採上開陳文偉於原審證稱：開槍者為
林溪田等語之有利上訴人之陳述，而未於理由內說明捨棄不採之
理由，雖欠妥適，但依上開證據，仍足認定上訴人犯罪，且於判
決本旨既無影響，尚難執此為合法之上訴理由。原判決已說明審
酌林俊霖警詢陳述距事發時間較相近，記憶較為清晰，且於第一
審又無抗辯遭警員以強暴、脅迫、利誘或其他不正方法取供情形
，其警詢陳述較無人情壓力，亦較無事後與被告串謀而故為迴護
可能，故其警詢證言乃出於任意自由、意識清楚、精神穩定情形
下所為，客觀上具有較可信之特別情況，且為證明犯罪事實存否
所必要，其警詢陳述，依據刑事訴訟法第一百五十九條之二規定
有證據能力之理由，上訴意旨謂林俊霖於警詢之供述應無證據能
力云云，就原判決已說明之事項及採證認事職權之合法行使，任
意指摘為違法，並非合法之上訴理由。另上訴意旨謂林俊霖在警
詢指認上訴人完全出於警方授意所為云云，乃憑臆測而非依據卷
內資料執為指摘之合法上訴理由。原判決依憑林溪田於警詢所稱
：槍擊案發生後，經謝榮駿朋友在網咖找到彭隆庭，上訴人、陳
文偉、謝榮駿、林盟順、林溪田等人即去找彭隆庭，且係搭上訴
人及林盟順所駕自用小客車前往，並共同提議要彭隆庭出面投案
等情，與彭隆庭所陳：上訴人、陳文偉、謝榮駿、林溪田、林盟
順等人均有到大林埔砂石場，且在砂石場遭謝榮駿、林盟順、林
溪田分持球棒及徒手打傷，當時陳文偉、上訴人就在旁邊等語，
以及傷害診斷證明書等證據，認定上訴人係剝奪彭隆庭行動自由
之共同正犯，上訴意旨指摘原審未詳述認定上訴人有至大都會網
咖以及與其他共同正犯間之謀議，行為分擔之理由云云，顯係就
原判決已論列說明之事項，任意指摘為違法，並非合法之上訴理
由。原判決已說明上訴人坦承：去砂石場、大坪頂、汽車旅館、
載彭隆庭與林溪田去投案等語，以及林溪田於警詢供承：與上訴
人、陳文偉、謝榮駿、林盟順等人去找彭隆庭，搭上訴人及林盟
順所駕自用小客車前往，共同提議要彭隆庭出面投案等情，則原
判決本於職權之行使，未採上開陳文偉於原審證稱沒有謀議，有
去喝酒者中無上訴人等之有利上訴人之陳述，固未於理由內說明
捨棄不採之理由，但於判決本旨既無影響，上訴意旨執此指摘，
亦非適法之第三審上訴理由。至於其他上訴意旨，均係就原審已
調查及依憑證據所為採證認事職權之合法行使，以及原判決已論
列說明之事項，依憑己見任意指為違法，並重為事實之爭執，否
認犯罪，殊與法律規定得為第三審上訴理由之違法情形不相適合
。衡以前開說明，其上訴為違背法律上之程式，應予駁回。
據上論結，應依刑事訴訟法第三百九十五條前段，判決如主文。
中    華    民    國  九十八  年  十一    月    五    日
                      最高法院刑事第十三庭
                          審判長法官  賴  忠  星
                                法官  呂  丹  玉
                                法官  吳      燦
                                法官  施  俊  堯
                                法官  蔡  名  曜
      本件正本證明與原本無異
                                      書  記  官
中    華    民    國  九十八  年  十一    月    十    日
                                                     R


司法院資訊處製作；財團法人民間司法改革基金會備份。
